【裁判字號】    89,訴,394
【裁判日期】    891230
【裁判案由】    違反毒品危害防制條例
【裁判全文】
臺灣雲林地方法院刑事判決                          八十九年度訴字第三九四號
    公  訴  人  臺灣雲林地方法院檢察署檢察官
    被      告  甲○○
    選任辯護人  林金陽
右列被告因違反毒品危害防制條例案件，經檢察官提起公訴（八十九年度偵字第三九
七五號），本院判決如左：
    主  文
甲○○無罪。
    理  由
一、公訴意旨略以：被告甲○○於民國八十九年九月二十五日中午時分，從一姓名、
    年籍及住居所不明而綽號叫「興仔」之成年男子處獲得第一級毒品海洛因三包、
    重五點一公克，第二級毒品安非他命一包、重二點二公克及夾鏈袋十六個，竟意
    圖販賣而持有上開物品。嗣為警於同年月二十六日凌晨五時十分許，在雲林縣麥
    寮鄉○○路「熱帶魚遊樂場」查獲，並扣得第一級毒品海洛因三包、重五點一公
    克，第二級毒品安非他命一包、重二點二公克、夾鏈袋十六個及玻璃吸管一支，
    因認被告甲○○涉有違反毒品危害防制條例第五條第一項及第二項之意圖販賣而
    持有第一、二級毒品之罪嫌云云。
二、按犯罪事實應依證據認定之，無證據不得推定其犯罪事實；又不能證明被告犯罪
    者，應諭知無罪之判決，刑事訴訟法第一百五十四條、第三百零一條第一項分別
    定有明文。又事實之認定，應憑證據，如未能發現相當證據，或證據不足以證明
    ，自不能以推測或擬制之方法，為裁判基礎（最高法院四十年臺上字第八六號判
    例參照）。復認定犯罪事實，所憑之證據，雖不以直接證據為限，間接證據亦包
    括在內，然無論直接或間接證據，其為訴訟上之證明，須於通常一般之人均不致
    於有所懷疑，而得確信其為真實之程度者，始得據之為有罪之認定，倘其證明尚
    未達到此一程度，而有合理性懷疑之存在時，即無從為有罪之認定，此亦有最高
    法院七十六年臺上字第四九八六號判例可資參照。
三、公訴意旨認被告涉犯上開罪嫌，無非以被告於警訊及偵查中自承該毒品係「阿興
    」拿給伊說要吸或要賣皆隨其意思，而依所查獲之毒品份量及夾鏈袋數量，係相
    差無幾而可為一小袋分裝，且以毒品之價格昂貴，不可能有不詳年籍之男子，只
    供應予被告吸食而不為收取任何款項表示之理等為其主要論據。訊據被告甲○○
    固坦承持有上開第一級毒品海洛因三包、第二級毒品安非他命一包、夾鏈袋十六
    個及玻璃吸管一支，惟堅決否認有何意圖販賣毒品而持有該第一級及第二級毒品
    之犯行，辯稱：伊向綽號「阿興」之男子購買該毒品是要供自己吸食用的，並沒
    有販賣的意思等語。經查：
    （一）被告於警訊中雖坦承：「是綽號『興仔』之男子將警方查獲的毒品交付給
          我販賣他人，我當時還沒有販賣他人就被警方查獲到」云云。惟按訊問被
          告，應全程連續錄音；必要時，並應全程連續錄影。又筆錄內所載之被告
          陳述與錄音或錄影之內容不符者，除有急迫情況且經記明筆錄而未錄音、
          錄影之情形外，其不符之部分，不得作為證據，刑事訴訟法第一百條之一
          第一項及第二項定有明文，此等規定於司法警察（官）詢問犯罪嫌疑人時
          準用之，又為同法第一百條之二所明定。本件訊之被告，否認曾於警訊中
          為上開供述，而經本院調取被告於警訊中之錄音帶，並當庭勘驗結果則全
          無聲音，且被告於警訊筆錄內亦未記明有何急迫情況，是依上開規定，筆
          錄內所載之被告陳述與錄音之內容不符者既不可作為證據，則被告上開警
          訊筆錄均未經合法錄音，更無從作為證據，應認無證據能力。
    （二）所謂「意圖販賣而持有毒品」，必須行為人主觀上具有販賣毒品之意欲，
          而持有毒品者，始成立犯罪。而被告於偵查中雖曾供承：「是『阿興』拿
          給我說隨我看要吸或要賣」，惟被告亦供稱該毒品是要自己吸食用的，並
          非準備要賣的等語。足見被告持有上開毒品，其主觀上並無販賣之意圖，
          即與公訴意旨所指意圖販賣而持有毒品之構成要件未合。
    （三）本件被告因施用第一級毒品海洛因及第二級毒品安非他命，經本院以八十
          九年度毒聲字第一二八二號裁定送勒戒處所觀察、勒戒，此有卷附臺灣高
          等法院被告全國前案紀錄表可按，足見被告確有在施用第一級毒品海洛因
          及第二級毒品安非他命，而扣案之白粉三小包及顆粒結晶一包，經分別送
          法務部調查局及憲兵司令部刑事鑑識中心鑑驗，該白粉三小包均含有第一
          級毒品海洛因成分（淨重四．一九公克），該結晶顆粒一包含有甲基安非
          他命成份（淨重一．九五一一克），亦有法務部調查局八十九年十一月九
          日編號：000000000號鑑定通知書及憲兵司令部刑事鑑識中心八
          十九年十月三十日（八九）綱得字第一四四七七號鑑驗通知書影本各一紙
          在卷可憑，扣案之海洛因僅淨重四．一九公克，而安非他命僅淨重一．九
          五一一克，顯與販賣海洛因及安非他命之人通常係持有大量毒品之情形不
          符，參以被告既有施用海洛因及安非他命習性，則其持有少量海洛因、安
          非他命及吸管等亦符常情，故扣案之三包海洛因及一包安非他命應係供被
          告吸食之用，並無從證明係供其販賣之用。
    （四）被告為警查獲時，雖扣得夾鏈袋十六個，惟被告辯稱：伊係以夾鏈袋分裝
          每次吸食之量較方便等語。查夾鏈袋用途十分廣泛，為圖分裝及攜帶方便
          ，而持有夾鏈袋並非不能想像，被告上開所辯不無可能。而本件既未查扣
          販毒者分裝海洛因及安非他命等毒品時常使用之電子秤、天平（使用上開
          工具方能使分裝待售之安非他命分量均等）、帳冊等證物，尚不得遽認扣
          案之十六個夾鏈袋係供被告販賣海洛因及安非他命之用。
    綜上所述，被告上開所辯，尚堪採信。此外，復查無其他積極證據足以證明被告
    確實有公訴意旨所指上開意圖販賣而持有海洛因及安非他命之犯行，不能僅憑被
    告無證據能力之警訊筆錄，即遽為不利於被告之認定，揆諸首揭說明，自應為被
    告無罪之諭知，以示審慎。
據上論斷，應依刑事訴訟法第三百零一條第一項，判決如主文。
本案經檢察官王淑月到庭執行職務。
中      華      民      國      八十九    年    十二    月      三十    日
                                        臺灣雲林地方法院刑事第一庭
                                            法  官  廖國勝
右正本證明與原本無異。
如不服本判決，應於判決送達後十日內向本院提出上訴狀( 應附繕本 )。
                                            書記官  顏錦清
中    華    民    國       八十九       年       十二      月    三十   日


司法院資訊處製作；財團法人民間司法改革基金會備份。
